【裁判字號】    95,交抗,377
【裁判日期】    950731
【裁判案由】    違反道路交通管理處罰條例
【裁判全文】
臺灣高等法院交通事件裁定             95年度交抗字第377號
抗  告  人
即受處分人    甲○○原名高裕.
                    樓
上列抗告人因違反道路交通管理處罰條例案件，不服臺灣士林地
方法院，中華民國95年2月15日所為裁定（95年度交聲更 (一)字
第5號，原處分案號：北市裁三字第裁22-AM0000000 號），提起
抗告，本院裁定如下：
    主  文
抗告駁回。
    理  由
一、按汽車（依道路交通管理處罰條例第3條第8款之規定，包括
    機器腳踏車）駕駛人，駕車行駛人行道者，處新臺幣（下同
    ）600元以上1,800 元以下罰鍰，並記違規點數1點，道路交
    通管理處罰條例第45條第6款、第63條第1項第1 款定有明文
    。
二、原裁定略以：異議人即受處分人甲○○騎乘其所有之車牌號
    碼CJI-318號重型機車，於民國93年7月23日上午8時52 分許
    ，在台北市○○○路違規行駛人行道，經警逕行舉發，依道
    路交通管理處罰條例第45條第6款之規定，裁處罰鍰1,800元
    。異議意旨雖指稱：異議人未接獲違反道路交通管理事件通
    知單及違規照片，故未於一定期間內陳述意見，原處分機關
    竟就原處分加倍處罰，顯有處罰過當之虞。又異議人縱使違
    規，惟執勤警員應以指揮、疏導交通為要務，而非躲於他處
    拍照舉發等語。惟查上開舉發通知單於 93年9月14日寄存送
    達於83支局，自寄存送達之日起經10日（即 93年9月24日）
    ，該舉發通知單已生合法送達之效力。是原處分機關因異議
    人未於期限內依法提出申訴或繳交最低罰鍰結案，逕以裁處
    異議人最高額罰鍰。異議人確有於上揭時地，駕車行駛人行
    道之違規行為，原處分機關援引首揭規定，裁處異議人罰鍰
    1,800 元，固非無見，然汽車駕駛人違反道路交通管理處罰
    條例第45條之規定者，依同條例第63條第1項第1款規定，除
    依原條款處罰鍰外，並應予記違規點數1 點，原處分機關漏
    未依規定記違規點數1 點，自有未合。原處分既有可議之處
    ，爰將原處分撤銷，另為裁定，以資適法等語。
三、抗告意旨略稱：
（一）按刑事訴訟法第406 條前段，「抗告期間，除有特別規定
      外，為五日，自送達裁定後起算」；同法第65條，「期間
      之計算，依民法之規定」。查抗告人於民國95年3月7日（
      星期二）下午19時20分至台北市政府警察局士林分局蘭雅
      派出所領取臺灣士林地方法院95年度交聲更(一)字第5 號交
      通事件裁定書，並於同年3月13日（星期一）上午12 時以
      台北中崙郵局掛號信函寄送刑事聲明抗告狀寄至臺灣士林
      地方法院，有台北中崙郵局掛號函件執據第000000000000
      00000000號憑證影本一紙、台北中崙郵局傳真查詢國內掛
      號函件第00000000000000000000號查單一紙、台北士林郵
      局投遞臺灣士林地方法院掛號函件第000000000000000000
      00號簽收清單一紙可稽，足證抗告人係於法定期間內提起
      抗告，並未違背抗告法律上之程式。
（二）次按臺灣士林地方法院收受抗告人刑事聲明抗告狀，係以
      該院收發文室之收文章日期（95年3月14 日）判定是否逾
      越抗告期間之憑據，但卻疏於查證抗告人寄送聲明抗告狀
      之掛號信函寄送日期郵戳章，此一疏失，若因郵務機關遲
      誤遞送，甚或遞送過程遺失，則必然損及抗告人受憲法保
      障之訴訟權利，況郵務機關何時送達至臺灣士林地方法院
      亦非抗告人所能預料，故臺灣士林地方法院捨棄郵務機關
      掛號信函郵戳日期章未查，而採信該院收發文室之收文章
      日期作判定逾期與否之唯一依據，並以此咎責抗告人已逾
      越5 日之抗告期間，而裁定抗告駁回，顯有裁定疏失之虞
      等語。
四、經查，抗告人即受處分人甲○○於前揭時地騎乘車號CJI-31
    8 號重型機車行駛於民族東路之人行道上等情，為抗告人所
    不否認，並有採證照片1 紙在卷可佐，是抗告人駕車行駛於
    人行道上之事實，至為明確。抗告人雖以前詞置辯，惟查：
（一）按處理違反道路交通管理事件，有關文書送達之程序，依
      行政程序法之規定。又送達於應受送達人之住居所、事務
      所或營業所為之，但在行政機關辦公處所或他處會晤應受
      送達人時，得於會晤處所為之；又於應送達處所不獲會晤
      應受送達人時，得將文書付與有辨別事理能力之同居人、
      受僱人或應送達處所之接收郵件人員；又送達不能依前 2
      條規定為之者，得將文書寄存送達地之地方自治或警察機
      關，若由郵務機關送達者，得將之寄存於送達地之郵政機
      關，並作送達通知書兩份，一份黏貼於應受送達人住居所
      、事務所、營業所或其就業處所門首，另一份交由鄰居轉
      交或置於該送達處所信箱或其他位置，以為送達，行政程
      序法第72條第1項、第73條第1項及第74條第1項、第2項分
      別定有明文。次按本條例所定罰鍰之處罰，行為人接獲違
      反道路交通管理事件通知單後，於15日內得不經裁決，逕
      依第92條第3 項之罰鍰基準規定，向指定之處所繳納結案
      ；不服舉發事實者，應於15日內，向處罰機關陳述意見；
      其不依通知所定期限前往指定處所聽候裁決，且未依規定
      期限繳納罰鍰結案或向處罰機關陳述意見者，處罰機關得
      逕行裁決之，道路交通管理處罰條例第9條第1項定有明文
      。再按民事訴訟文書之寄存送達，依民國92年2月7日修正
      公布、同年9月1日施行之民事訴訟法第138條第2項規定，
      自寄存之日起，經10日發生效力，此因應受送達人未必能
      即時領取訴訟文書而知悉其內容，故特設此規定以保障其
      權益。行政程序法雖未如前述民事訴訟法增設第138條第2
      項規定，但基於保障應受送達人權益之同一理由，解釋上
      應認為有上開規定之類推適用。
（二）本件舉發違反道路交通管理事件通知單業經臺北市政府警
      察局交通警察大隊於93年9月8日郵寄抗告人甲○○之台北
      市士林區○○○路○段236巷10號4 樓住所，因未獲會晤抗
      告人本人，且亦無得受領文書之抗告人之同居人，乃製作
      送達通知書黏貼抗告人住所門首，另一份置於抗告人住所
      信箱，並將該通知單郵件於93年9月14日寄存於83 支局以
      為寄存送達，此有台北市政府警察局交通警察大隊 94年3
      月21日北市警交大三字第09431112500 號函及所檢附之送
      達證書影本附卷可稽。是上開舉發通知單既經舉發單位即
      臺北市政府警察局交通警察大隊依據行政程序法第74條規
      定於93年9月14日寄存送達於83 支局，揆諸上揭說明，自
      寄存送達之日起經10日（即 93年9月24日），該舉發通知
      單已生合法送達之效力。即便抗告人在上開舉發通知單上
      所載應到案日期（即 93年8月29日）後方合法收受該舉發
      通知單，致其無法在應到案日期前遵期繳交罰款、或對其
      違規行為有陳述、爭執，惟抗告人至遲應於道路交通管理
      處罰條例第9條第1項所定合法送達後15日內即 93年10月9
      日，向原處分機關提出申訴或按最低額繳交罰鍰結案，是
      原處分機關因抗告人未於期限內依法提出申訴或繳交最低
      罰鍰結案，逕以裁處抗告人最高額罰鍰，於法並無不合。
（三）又汽車駕駛人之違規行為，經以科學儀器取得證據資料者
      ，當場不能或不宜攔截製單舉發者，得對汽車所有人逕行
      舉發處罰，道路交通管理處罰條例第7條之2第1項第6款定
      有明文。查本件抗告人上開違規行為，業經員警以照相方
      式取得證據資料，有採證照片1 紙附卷為憑，且抗告人亦
      自承當時「交通陷於混亂之際」，則為維護交通秩序，顯
      然警方不宜當場攔截製單舉發，避免延誤指揮、疏解交通
      之時機，從而，舉發機關爰依上開規定而逕行舉發，並無
      不當。
五、綜上所述，抗告人確有於上揭時地，駕車行駛人行道之違規
    行為，原處分機關援引首揭規定，裁處抗告人罰鍰1,800 元
    ，固非無見，然汽車駕駛人違反道路交通管理處罰條例第45
    條之規定者，依同條例第63條第1項第1款規定，除依原條款
    處罰鍰外，並應予記違規點數1 點，是原處分機關漏未依規
    定記違規點數1 點，自有未合。本件抗告人於原審之聲明異
    議雖無理由，然原處分既有上揭可議之處，即屬無可維持，
    原審裁定因而將原處分撤銷，另依據道路交通管理處罰條例
    第45條第6款、第63條第1項第1 款之規定處罰抗告人罰鍰一
    千八百元，並記違規點數一點。原裁定認事用法，並無不合
    ，抗告人抗告意旨所指其抗告並未逾期部分，本院固亦同此
    認定，至於抗告意旨另猶執陳詞指稱伊未收受違規舉發通知
    單及採證照片，並無陳述意見之機會，何以原處分機關竟就
    原處分加倍處罰，且警方未依道路交通管理處罰條例第7 條
    之2 之規定，即對其逕行舉發，亦於法不合，且執法者疏於
    管理，竟於交通陷於混亂之際，規避攔截製單舉發，無視於
    道路交通管理處罰條例第7條之2而逕行舉發云云，其抗告仍
    無理由，應予駁回。
六、據上論結，應依道路交通案件處理辦法第26條，刑事訴訟法
    第412條，裁定如主文。
中    華    民    國    95    年    7     月    31    日
                  交通法庭審判長法  官  陳正雄
                                法  官  許宗和
                                法  官  許錦印
以上正本證明與原本無異。
不得再抗告。
                                書記官  楊妙恩
中    華    民    國    95    年    8     月    3     日


司法院資訊處製作；財團法人民間司法改革基金會備份。
